【裁判字號】    97,訴,3345
【裁判日期】    970912
【裁判案由】    毒品危害防制條例
【裁判全文】
臺灣臺中地方法院刑事判決              97年度訴字第3345號
公  訴  人  臺灣臺中地方法院檢察署檢察官
被      告  乙○○
上列被告因違反毒品危害防制條例案件，經檢察官提起公訴（97
年度毒偵字第3859號），嗣經本院合議庭裁定由受命法官獨任行
簡式審判程序，本院判決如下：
    主    文
乙○○施用第一級毒品，累犯，處有期徒刑拾壹月。
    犯罪事實
一、乙○○前因施用毒品案件，經觀察、勒戒後，認有繼續施用
    毒品之傾向，經送強制戒治，於民國90年8月24日執行期滿
    ，並由臺灣彰化地方法院檢察署檢察官以90年度戒毒偵字第
    1314、1315號為不起訴處分確定。再於前開戒治期滿後5年
    內，因施用毒品案件，經送強制戒治，並由臺灣臺中地方法
    院檢察署檢察官提起公訴。戒治部分，於93年1月9日因法律
    修正而釋放；刑罰部分，經本院以92年度訴字第2793號判決
    ，判處有期徒刑1年、6月確定；另因偽造文書案件，經臺灣
    彰化地方法院以93年度訴字第49號判決判處有期徒刑1年4月
    確定，上開2案合併定應執行有期徒刑3年確定，於95年8月7
    日因縮短刑期假釋出監，假釋期間付保護管束，於96年3月1
    3日期滿執行完畢。詎其仍不知警惕，在施用毒品案件經法
    院論罪科刑後5年內，復基於施用第一級毒品之犯意，於97
    年5月21日或22日上午某時，在不詳地點，以將第一級毒品
    海洛因置於注射針筒內，再以水稀釋混合後，注射於身體血
    管之方式，施用第一級毒品海洛因1次。嗣於97年5月23日20
    時40分許，經其同意，在警局接受尿液採驗，結果呈毒品嗎
    啡陽性反應，而得悉上情。
二、案經臺中市警察局第二分局報請臺灣臺中地方法院檢察署檢
    察官偵查起訴。
    理    由
一、上開事實，業據被告乙○○於本院審理時坦承不諱，且被告
    為警查獲所採集尿液，經送驗結果，呈嗎啡陽性反應，有中
    山醫學大學附設醫院檢驗科藥物檢測中心97年6 月12日實驗
    編號第0000000號檢驗報告1紙在卷可證，堪認被告上開自白
    確與事實相符，足以採信。又按92年7月9日修正之毒品危害
    防制條例刪除二犯及三犯規定，一改修法前繁雜之處遇程序
    ，僅將施用毒品者簡化區分為初犯、再犯，並認施用毒品者
    係屬病患性犯人，以觀察、勒戒戒除其身癮，並以強制戒治
    去除其心癮。經觀察、勒戒或強制戒治執行完畢釋放後，若
    係5年後再犯該條例第10條施用毒品罪者，與同條例第20條
    第1項、第2項關於「初犯」之處理方式相同，檢察官應先聲
    請法院裁定令被告入勒戒處所觀察、勒戒，並視有無繼續施
    用毒品傾向，決定應予釋放、為不起訴之處分，或應聲請法
    院裁定令入勒戒處所強制戒治；若係5年內「再犯」同條例
    第10條施用毒品罪者，依同條例第23條第2項規定，檢察官
    則應依法追訴。觀諸該條例第20條第3項之修正理由：「觀
    察、勒戒或強制戒治5年後再犯者，顯見前所實施之觀察、
    勒戒或強制戒治已足以遮斷其施用毒品之癮，為期自新及協
    助其戒除毒癮，對此5年後再犯者，爰明定仍適用初犯之規
    定，先經觀察、勒戒、強制戒治之程序」及同條例第23條第
    2項之修正理由：「為配合簡化施用毒品犯之刑事處遇程序
    ，並鑑於經觀察、勒戒或強制戒治執行完畢釋放後5年內再
    犯者，其再犯率甚高，原據以實施之觀察、勒戒及強制戒治
    既已無法收其實效，自應施以刑事處遇」；顯然如施用毒品
    者係前經觀察、勒戒或強制戒治等治療程序執行完畢5年後
    ，始再施用毒品者（視為初犯），因前所執行之觀察、勒戒
    或強制戒治已足收戒除毒癮之效，自應重新執行觀察、勒戒
    或強制戒治等治療程序，並於治療程序執行完畢後，由檢察
    官為不起訴處分，毋庸對之追訴處罰；反之，在「再犯」之
    情形，因其先前所為治療程序顯未能收戒斷毒癮之效，且考
    量施用毒品者之再犯率偏高，乃簡化其刑事處遇程序，而逕
    予追訴處罰，不再施以治療程序。參酌上開立法理由，修正
    毒品危害防制條例就施用毒品者，祇於「初犯」及「5年後
    再犯」二種情形，有其追訴條件之限制，即須於初犯經觀察
    、勒戒或強制戒治釋放後，5年內均無施用毒品之行為，始
    能認其前所實施之觀察、勒戒或強制戒治已足遮斷毒癮，而
    得於5年後再犯時，再予適用初犯之規定，重行觀察、勒戒
    或強制戒治等程序；倘5年內已經再犯，被依法追訴處罰，
    縱其第3次（或第3次以上）施用毒品之時間在初犯釋放5年
    以後，即與「5年後再犯」之情形有別，且因已於「5年內再
    犯」，顯見其再犯率甚高，原實施觀察、勒戒或強制戒治，
    已無法收其實效，而無5年戒斷期之存在，自無再經觀察、
    勒戒及強制戒治之必要，應由檢察官逕行起訴，始符該法修
    正之本旨（最高法院95年度第7次刑事庭會議決議可資依循
    ）。本件被告前因施用毒品案件，經觀察、勒戒後，認有繼
    續施用毒品之傾向，經送強制戒治，於90年8月24日執行期
    滿，並由臺灣彰化地方法院檢察署檢察官以90年度戒毒偵字
    第1314、1315號為不起訴處分確定。再於前開戒治期滿後5
    年內，因施用毒品案件，經送強制戒治，並由臺灣臺中地方
    法院檢察署檢察官提起公訴。戒治部分，於93年1月9日因法
    律修正而釋放；刑罰部分，經本院以92年度訴字第2793號判
    決，判處有期徒刑1年、6月確定；另因偽造文書案件，經臺
    灣彰化地方法院以93年度訴字第49號判決判處有期徒刑1年4
    月確定，上開2案合併定應執行有期徒刑3年確定，於95年8
    月7日因縮短刑期假釋出監，假釋期間付保護管束，於96年3
    月13日期滿執行完畢之事實，有臺灣臺中地方法院檢察署刑
    案資料查註紀錄表、臺灣高等法院被告前案紀錄表各1份附
    卷足憑，其於因施用毒品案件經法院判處罪刑後5年內，再
    犯毒品危害防制條例第10條之罪，事證明確，被告犯行，洵
    堪認定。
二、查海洛因係毒品危害防制條例第2條第2項第1款規定之第一
    級毒品，是被告所為，係犯同條例第10條第1項之施用第一
    級毒品罪。被告持有第一級毒品之行為，應為施用第一級毒
    品之行為所吸收，不另論罪。被告前因施用毒品案件，經觀
    察、勒戒後，認有繼續施用毒品之傾向，經送強制戒治，於
    90年8月24日執行期滿，並由臺灣彰化地方法院檢察署檢察
    官以90年度戒毒偵字第1314、1315號為不起訴處分確定。再
    於前開戒治期滿後5年內，因施用毒品案件，經送強制戒治
    ，並由臺灣臺中地方法院檢察署檢察官提起公訴。戒治部分
    ，於93年1月9日因法律修正而釋放；刑罰部分，經本院以92
    年度訴字第27 93號判決，判處有期徒刑1年、6月確定；另
    因偽造文書案件，經臺灣彰化地方法院以93年度訴字第49號
    判決判處有期徒刑1年4月確定，上開2案合併定應執行有期
    徒刑3年確定，於95年8月7日因縮短刑期假釋出監，假釋期
    間付保護管束，於96年3月13日期滿執行完畢，有前揭刑案
    、前案紀錄表等可查，其受有期徒刑執行完畢後，於5年以
    內再故意犯本件有期徒刑以上之罪，依刑法第47條第1項之
    規定，構成累犯，並應加重其刑。爰審酌被告前已有施用毒
    品前科，有上開刑案紀錄表可查，今再為施用，法治觀念之
    淡薄，然施用毒品究屬戕害自身健康之犯罪，被告施用毒品
    尚未造成他人明顯之危害，且於本院審理中已坦承犯行，犯
    後態度尚稱良好，並兼衡被告犯罪之動機、目的、手段、生
    活狀況及智識程度，暨公訴人請求科以適當之刑等一切情狀
    ，量處如主文所示之刑。
據上論斷，應依刑事訴訟法第273條之1第1項、第299條第1 項前
段，毒品危害防制條例第10條第1項，刑法第11條前段、第47條
第1項，判決如主文。
本案經檢察官甲○○到庭執行職務。
中    華    民    國    97    年    9     月    12    日
                  刑事第14庭    法  官林世民
上正本證明與原本無異。
如不服本判決，應於送達後10日內向本院提出上訴狀（須附繕本
），上訴於臺灣高等法院臺中分院。
                                書記官  紀俊源
中    華    民    國    97    年    9     月    12    日
附錄論罪科刑法條：
毒品危害防制條例
第10條施用第一級毒品者，處6月以上5年以下有期徒刑。
施用第二級毒品者，處3年以下有期徒刑。


司法院資訊處製作；財團法人民間司法改革基金會備份。
